臺灣基隆地方法院刑事判決
111年度簡上字第57號
上  訴  人  臺灣基隆地方檢察署檢察官
被      告  鄭豐斌



上列上訴人因被告詐欺案件，不服本院民國111年5月27日111年
度基簡字第413號第一審簡易判決（起訴書案號：110年度偵字第
5426號），提起上訴，本院管轄之第二審合議庭判決如下：
    主  文
上訴駁回。
　　犯罪事實及理由
一、刑事訴訟法第348條規定：「上訴得對於判決之一部為之。
    對於判決之一部上訴者，其有關係之部分，視為亦已上訴。
    但有關係之部分為無罪、免訴或不受理者，不在此限。上訴
    得明示僅就判決之刑、沒收或保安處分一部為之。」查檢察
    官僅就原判決量刑部分提起上訴（見本院簡上字卷第9頁至
    第14頁，亦即關於累犯處斷刑部分），是本件審判範圍僅就
    原判決犯罪事實之量刑妥適與否進行審理。本案經本院第二
    審合議庭審理結果，認第一審刑事簡易判決之認事用法及量
    刑均無不當，應予維持。另除證據增加「被告甲○○於本院審
    理中之自白」外，其餘均引用本院第一審簡易判決書記載之
    犯罪事實、證據及理由（如附件一判決書），並補充論述駁
    回上訴之理由。
二、檢察官上訴意旨如附件二所示，其主要意旨係以檢察官已於
    起訴書主張被告前因公共危險案件，經臺灣臺北地方法院以
    106年度交簡字第2933號判決判處有期徒刑4月確定，於民國
    107年4月20日易科罰金執行完畢之前科記錄，就本案而言 
    ，被告應符合累犯之要件，請依司法院釋字第775號解釋意旨
    ，裁量是否加重最低本刑，並檢附刑案資料查註紀錄表為證明
    之方法，又刑案資料查註紀錄表為法務部公務人員依相關資料
    繕打而成，錯誤率極低，法院審理卷宗亦均有臺灣高等法院全
    國前案紀錄表可以核實。是本案檢察官已主張並具體指出證
    明之方法，並經法院踐行調查程序，自得作為論以累犯及加重
    其刑之裁判基礎，原審誤認檢察官未指出證明之方法，顯係
    事先即予以否定而摒棄上揭前科資料之證據而未就是否構成
    累犯實質認定，難認原判決允當，爰請撤銷原判決，另為適
    當合法之判決。　　
三、本院駁回上訴之理由：
  ㈠法院於審酌被告是否適用累犯規定而加重其刑時，訴訟程序
    上應先由檢察官就前階段被告構成累犯之事實，以及後階段
    應加重其刑之事項，主張並具體指出證明方法後，法院才需
    進行調查與辯論程序，而作為是否加重其刑之裁判基礎。前
    階段構成累犯事實為檢察官之實質舉證責任，後階段加重量
    刑事項為檢察官之說明責任，均應由檢察官分別負主張及具
    體指出證明方法之責。倘檢察官未主張或具體指出證明方法
    時，可認檢察官並不認為被告構成累犯或有加重其刑予以延
    長矯正其惡性此一特別預防之必要，且為貫徹舉證責任之危
    險結果所當然，是法院不予調查，而未論以累犯或依累犯規
    定加重其刑，即難謂有應調查而不予調查之違法。至於檢察
    官所提出之證據資料，經踐行調查程序，法院認仍有不足時
    ，是否立於補充性之地位，曉諭檢察官主張並指出證明方法
    ，自得由事實審法院視個案情節斟酌取捨。又法院依簡易程
    序逕以簡易判決處刑者，因無檢察官參與，倘檢察官就被告
    構成累犯之事實及應加重其刑之事項，未為主張或具體指出
    證明方法，受訴法院自得基於前述說明，視個案情節斟酌取
    捨。檢察官若未主張或具體指出證明方法，法院因而未論以
    累犯或依累犯規定加重其刑，基於累犯資料本來即可以在刑
    法第57條第5款「犯罪行為人之品行」中予以負面評價，自
    仍得就被告可能構成累犯之前科、素行資料，列為刑法第57
    條第5款所定「犯罪行為人之品行」之審酌事項。於此情形
    ，該可能構成累犯之前科、素行資料既已列為量刑審酌事由
    ，對被告所應負擔之罪責予以充分評價，依重複評價禁止之
    精神，自無許檢察官事後循上訴程序，以該業經列為量刑審
    酌之事由應改論以累犯並加重其刑為由，指摘原判決未依累
    犯規定加重其刑違法或不當（最高法院110年度台上大字第5
    660號裁定意旨參照）。
  ㈡次按證據以其是否由其他證據而生，可區分為原始證據及派
    生證據。被告前案紀錄表、刑案資料查註紀錄表係由司法、
    偵查機關相關人員依憑原始資料所輸入之前案紀錄，並非被
    告前案徒刑執行完畢之原始證據，而屬派生證據。鑑於直接
    審理原則為嚴格證明法則之核心，法庭活動藉之可追求實體
    真實與程序正義，然若直接審理原則與證據保全或訴訟經濟
    相衝突時，基於派生證據之必要性、真實性以及被告之程序
    保障，倘當事人對於該派生證據之同一性或真實性發生爭執
    或有所懷疑時，即須提出原始證據或為其他適當之調查（例
    如勘驗、鑑定），以確保內容之同一、真實；惟當事人如已
    承認該派生證據屬實，或對之並無爭執，而法院復已對該派
    生證據依法踐行調查證據程序，即得採為判斷之依據（最高
    法院111年度台上字第3143號 判決意旨參照）。
  ㈢查本件檢察官於起訴書犯罪事實欄載明「甲○○前因公共危險
    案件，經臺灣臺北地方法院以106年度交簡字第2933號判決
    判處有期徒刑4月確定，於民國107年4月20日易科罰金執行
    完畢」等情，並提出刑案資料查註紀錄表附於偵查卷為證 
    ，依前揭最高法院111年度台上字第3143號判決之意旨，固
    可認為就被告於本件構成累犯之事實已有主張並提出證明之
    方法，惟就被告應否加重其刑，檢察官於起訴書並未為任何
    主張，於原審法院審理時，檢察官對本案被告之量刑事項亦
    表示無意見（見原審卷第55頁），依前揭最高法院110年度
    台上大字第5660號裁定之意旨，法院自無從依職權對被告為
     應依累犯規定加重其刑之不利認定，然原審判決亦說明已
    依刑法第57條第5款之規定，將被告之前科、素行資料列為
    量刑審酌事項，此觀原審在量刑時敘及「被告於前案執行完
    畢後至本案行為前，有公共危險案件經法院論罪科刑及執行
    完畢紀錄」乙節即明。從而，原審判決既已於量刑中充分評
    價該前案紀錄，依前開裁定意旨，自無從認檢察官之上訴為
    有理由。
  ㈣本案經原審審理結果，認被告犯罪事證明確，因而適用刑事
    訴訟法第449條第1項前段、第3項、第450條第1項、第454條
    第2項之規定，並審酌「被告參與詐欺犯罪，負責取簿之工
    作，造成偵查犯罪機關追查詐欺犯罪之困難，破壞社會交易
    秩序及人際信賴關係，惟念其犯後坦認犯行，並衡酌其於前
    案執行完畢後至本案行為前，有公共危險案件經法院論罪科
    刑及執行完畢紀錄，有臺灣高等法院被告前案紀錄表在卷可
    參，兼衡被告犯罪之動機、目的、手段、本案之參與程度及
    所生損害，暨其於警詢時自述國中肄業之智識程度、無業、
    家庭經濟狀況勉持之生活狀況（偵19752卷第11頁）等一切
    情狀」，量處如原審判決主文所示之刑，及諭知易科罰金之
    折算標準，認事用法並無不合，量刑亦屬適當，是上訴人上
    訴為無理由應予駁回。
據上論斷，應依刑事訴訟法第455條之1第1項、第3項、第364條
、第373條、第368條，判決如主文。
本案經檢察官李怡蒨提起公訴，檢察官陳怡龍到庭執行職務。
中　　華　　民　　國　　111 　年　　9 　　月　　7 　　日
                  刑事第四庭審判長法　官　齊  潔
　                                法  官　李辛茹　　　　
　　　　　　　　　          　　　法  官  鄭富容
以上正本證明與原本無異。
本件不得上訴。
中　　華　　民　　國　　111 　年　　9 　　月　　7 　　日
                                  書記官  劉珍珍
【附錄本案論罪科刑法條：】
中華民國刑法第339條
意圖為自己或第三人不法之所有，以詐術使人將本人或第三人之
物交付者，處5年以下有期徒刑、拘役或科或併科50萬元以下罰
金。
以前項方法得財產上不法之利益或使第三人得之者，亦同。
前二項之未遂犯罰之。　　　　　　　　　
附件一：　　　　　　　　　
            臺灣基隆地方法院刑事簡易判決
111年度基簡字第413號
公　訴　人　臺灣基隆地方檢察署檢察官
被　　　告　甲○○　男　民國00年0月0日生
　　　　　　　　　　身分證統一編號：Z000000000號
　　　　　　　　　　住○○市○○區○○路000號
　　　　　　　　　　（另案在法務部○○○○○○○執行中）
上列被告因詐欺案件，經檢察官提起公訴（110年度偵字第5426
號），因被告自白犯罪，本院合議庭裁定改行簡易程序，爰判決
如下：
    主  文
甲○○共同犯詐欺取財未遂罪，處有期徒刑貳月，如易科罰金，以
新臺幣壹仟元折算壹日。扣案IPHONE 8手機壹支（含SIM卡壹張
門號○○○○○○○○○○號）沒收。
    事實及理由
一、本件犯罪事實及證據，除下列補充外，其餘均引用檢察官起
    訴書之記載（如附件）。
（一）起訴書犯罪事實欄一第20行所載「甲○○再依邱顯記之指示
      」之後補充「於110年6月9日上午9時50分許」。
（二）證據補充：扣案IPHONE 8手機1支（含SIM卡1張門號00000
      00000號）、扣案告訴人乙○○之金融卡2張、被告甲○○於本
      院之自白（本院易字卷第53頁）。
二、論罪科刑：
（一）被告於領取起訴書所載裝有告訴人遭詐騙金融卡2張之包
      裹時，旋遭警查獲，故前開金融卡尚未處於被告管領之下
      ，被告係已著手於詐欺行為之實施而未遂。核被告所為，
      係犯刑法第339條第3項、第1項之詐欺取財未遂罪。至被
      告另經臺灣臺北地方檢察署檢察官以110年度偵字第22259
      號、第33660號、110年度少連偵字第227號起訴涉犯組織
      犯罪防制條例第3條第1項後段之參與犯罪組織罪、刑法第
      339條之4第1項第2款之3人以上共同詐欺取財罪及洗錢防
      制法第14條第1項之洗錢罪，於111年3月23日以111年度審
      訴字第690號繫屬臺灣臺北地方法院，有臺灣高等法院被
      告前案紀錄表附卷可參。而按行為人於參與同一詐欺集團
      之多次加重詐欺行為，因部分犯行發覺在後或偵查階段之
      先後不同，肇致起訴後分由不同之法官審理，為裨益法院
      審理範圍明確、便於事實認定，即應以數案中「最先繫屬
      於法院之案件」為準，以「該案件」中之「首次」加重詐
      欺犯行與參與犯罪組織罪論以想像競合（最高法院109年
      度台上字第3945號判決意旨參照）。本案係於111年4月6
      日繫屬本院，有本院收文戳在卷可考，故本案非最先繫屬
      之案件。又本案卷內並無證據顯示被告有與「邱顯記」（
      另由檢察官偵查中）以外之人聯繫，即無證據證明被告知
      悉另有「邱顯記」以外之人參與，故本案無法認定被告有
      參與犯罪組織、3人以上共同詐欺取財及洗錢等犯行，併
      此說明。
（二）被告係與邱顯記約定報酬後，再依邱顯記之指示至指定地
      點領取包裹，其與邱顯記就本案犯行有犯意聯絡及行為分
      擔，為共同正犯。
（三）起訴意旨雖認被告曾因公共危險案件而受有期徒刑執行完
      畢，本案應成立累犯等語。然依司法院釋字第775號解釋
      意旨及刑事訴訟法第161條第1項規定，被告構成累犯之事
      實及應加重其刑之事項，均應由檢察官主張並具體指出證
      明之方法後，經法院踐行調查、辯論程序，方得作為論以
      累犯及是否加重其刑之裁判基礎；至卷附之被告前案紀錄
      表，係司法機關相關人員依憑原始資料所輸入之前案紀錄
      ，僅提供法官便於瞭解本案與他案是否構成同一性或單一
      性之關聯、被告有無在監在押情狀等情事之用，並非被告
      前案徒刑執行完畢之原始資料。若檢察官單純空泛提出被
      告前案紀錄表，尚難認就被告構成累犯事實已具體指出證
      明方法（最高法院110年度台上大字第5660號裁定意旨參
      照）。本案檢察官並未就被告構成累犯之事實及應加重其
      刑之事項具體指出證明之方法，就被告是否構成累犯及應
      否加重其刑等事項，遍查卷內僅有臺灣高等法院被告前案
      紀錄表，參諸上開裁定意旨，基於我國刑事審判程序採取
      改良式當事人進行主義之精神，以及刑事訴訟法第163條
      第2項規定法院應依職權調查之事項，依目的性限縮解釋
      ，應以利益於被告之事項為限。準此，本院自無從僅憑卷
      附之臺灣高等法院被告前案紀錄表，逕依職權認定被告於
      本案構成累犯。然本院仍得就被告可能構成累犯之前科、
      素行資料，列為刑法第57條第5款所定「犯罪行為人之品
      行」之審酌事項，併予敘明。
（四）被告已著手實行本案詐欺行為而未取得財物，為未遂犯，
      依刑法第25條第2項規定，減輕其刑。
（五）爰以行為人之責任為基礎，審酌被告參與詐欺犯罪，負責
      取簿之工作，造成偵查犯罪機關追查詐欺犯罪之困難，破
      壞社會交易秩序及人際信賴關係，惟念其犯後坦認犯行，
      並衡酌其於前案執行完畢後至本案行為前，有公共危險案
      件經法院論罪科刑及執行完畢紀錄，有臺灣高等法院被告
      前案紀錄表在卷可參，兼衡被告犯罪之動機、目的、手段
      、本案之參與程度及所生損害，暨其於警詢時自述國中肄
      業之智識程度、無業、家庭經濟狀況勉持之生活狀況（偵
      19752卷第11頁）等一切情狀，量處如主文所示之刑，並
      諭知易科罰金之折算標準。
三、扣案IPHONE 8手機1支（含SIM卡1張門號0000000000號）係
    被告所有，且供其與邱顯記聯繫本案犯罪所用之物，業據被
    告於警詢時供承在卷（偵19752卷第13頁），應依刑法第38
    條第2項前段之規定宣告沒收。被告堅稱其本案尚未取得任
    何報酬（本院易字卷第53頁），卷內亦查無證據足認被告有
    因本案犯行獲有犯罪所得，自無庸諭知犯罪所得沒收或追徵
    。又扣押物若無留存之必要者，不待案件終結，應以法院之
    裁定或檢察官命令發還之；其係贓物而無第三人主張權利者
    ，應發還被害人。且扣押之贓物，依第142條第1項應發還被
    害人者，應不待其請求即行發還，刑事訴訟法第142條第1項
    、第318條第1項定有明文。是如犯罪所得之贓物扣案，而被
    害人明確，又無第三人主張權利時，自應適用刑事訴訟法第
    142條第1項、第318條第1項規定，不待請求即行發還被害人
    （最高法院107年度台非字第142號判決意旨參照）。扣案之
    告訴人所有之金融卡2張，係告訴人遭詐欺所寄出，且未經
    合法發還被害人。然前開金融卡2張既已扣案，又屬告訴人
    所有之財物，復無第三人主張權利，自應依上開刑事訴訟法
    之規定發還被害人，併予敘明。
四、依刑事訴訟法第449條第2項、第3項、第450條第1項、第454
    條第2項，逕以簡易判決處刑如主文。
五、如不服本判決，得自判決送達之日起20日內，向本院提出上
    訴書狀，上訴於本院合議庭。
本案經檢察官李怡蒨提起公訴，檢察官高永棟到庭執行職務。
中　　華　　民　　國　　111 　年　　5 　　月　　27　　日
                  基隆簡易庭  法　官　顏偲凡
以上正本證明與原本無異。
如不服本判決，應於判決送達後20日內，向本院提出上訴書狀，
敘述上訴理由，上訴於本院合議庭，並按他造當事人之人數附具
繕本。
中　　華　　民　　國　　111 　年　　5 　　月　　27　　日
                              書記官  李紫君
【附錄本案論罪科刑法條：】
中華民國刑法第339條
意圖為自己或第三人不法之所有，以詐術使人將本人或第三人之
物交付者，處5年以下有期徒刑、拘役或科或併科50萬元以下罰
金。
以前項方法得財產上不法之利益或使第三人得之者，亦同。
前二項之未遂犯罰之。
附件：
            臺灣基隆地方檢察署檢察官起訴書
                                     110年度偵字第5426號
　　被　　　告　甲○○　男　25歲（民國00年0月0日生）
　　　　　　　　　　　　住○○市○○區○○路000號
                        （現另案在法務部○○○○○○○執  行中）
　　　　　　　　　　　　國民身分證統一編號：Z000000000號
上列被告因詐欺案件，業經偵查終結，認應提起公訴，茲將犯罪
事實及證據並所犯法條分敘如下：
        犯罪事實
一、甲○○前因公共危險案件，經臺灣臺北地方法院以106年度交
    簡字第2933號判決判處有期徒刑4月確定，於民國107年4月2
    0日易科罰金執行完畢。詎仍不知悔改，於110年6月9日前某
    日起，依邱顯記（通訊軟體暱稱為「小老虎」、「片記」，
    邱顯記所涉詐欺罪嫌，另簽分偵辦）之指示，前往指定地點
    領取包裹後，再放置在指定地點，每領取1個包裹可獲取報
    酬新臺幣（下同）500元。甲○○知悉該工作僅係代他人領取
    包裹，內容極為單純，且該工作報酬與勞力付出不合比例，
    極可能係作為他人遂行詐欺取財為所用，仍基於縱使與邱顯
    記共同遂行詐欺取財犯罪亦不違反其本意之不確定故意，與
    邱顯記共同意圖為自己不法之所有，基於詐欺取財之犯意聯
    絡，由邱顯記或其所屬之詐騙集團某成員於110年6月7日下
    午5時40分許，以通訊軟體LINE向乙○○佯稱：如欲貸款須提
    供身分證、存摺及提款卡，且須將提款卡寄送至指定統一超
    商門市等語，致乙○○陷於錯誤，依指示至臺中市○○區○○○街0
    00號之統一便利商店精中門市，將所申設之元大銀行帳號00
    00000000000000號帳戶、第一銀行00000000000號帳戶之提
    款卡，以包裏寄貨之方式，寄送至臺北市○○區○○○路0段00號
    統一便利商店禾光門市後，甲○○再依邱顯記之指示前往上開
    便利商店取件。嗣因乙○○發覺有異而報警，員警獲報至上開
    禾光門市外等候，見甲○○領取包裹，遂上前盤查，當場扣得
    裝有上開提款卡之包裹，始悉上情。
二、案經乙○○訴由臺北市政府警察局大安分局報告臺灣臺北地方
    檢察署陳請臺灣高等檢察署檢察長令轉本署偵辦。
　　    證據並所犯法條
一、證據清單及待證事實
編號 證據名稱 待證事實 1 被告甲○○於警詢及偵訊之自白 證明被告於上開時間，為賺取500元之報酬，依邱顯記之指示，前往上開禾光門市領取裝有上開提款卡之包裹1個之事實。 2 告訴人乙○○於警詢之指訴 證明全部犯罪事實 3 被告手機中與「小老虎」之對話紀錄畫面擷圖、裝有上開提款卡之包裹1個、上開提款卡之照片1張 證明被告於上開時間，收取邱顯記以暱稱「小老虎」傳送之領取包裹資訊後，至上開禾光門市領取裝有上開提款卡包裹之事實。 
二、經查，被告甲○○僅與邱顯記聯繫，且係於後端依照邱顯記之
    指示領取包裹，再依卷附相關證據資料，被告就該詐騙集團
    之分工、成員、層級等顯無所知，僅係針對個案，被動接受
    邱顯記之指示而為上開領取包裹之行為，而與邱顯記有犯意
    聯絡及行為分擔，惟尚無從認定被告主觀上確知除邱顯記外
    ，尚有其他詐騙集團成員，或得知悉本案詐欺取財犯行之分
    工細節，自無從認為係3人以上共同犯詐欺取財或有何參與
    犯罪組織之情，合先敘明。
三、核被告所為，係犯刑法第339條第3項、第1項之詐欺取財未
    遂罪嫌。被告與邱顯記就前開所為犯行，有犯意聯絡及行為
    分擔，為共同正犯。被告雖已著手詐欺行為之實施，惟尚未
    將本案包裹置於自己實力支配前，即遭警查獲，為未遂犯，
    請依刑法第25條第2項之規定減輕其刑。至扣案之手機1支，
    為被告所有，並用以作為遂行上開詐騙行為之聯絡工具，請
    依刑法第38條第2項宣告沒收。
四、報告意旨雖認被告本案犯行，亦同時涉犯洗錢防制法第14條
    第1項之洗錢罪嫌。然查，詐欺集團成員詐取本案告訴人寄
    出之上開提款卡，被告前去領取內含上開提款卡之包裹，則
    被告所參與之行為階段，係以詐欺手段獲取財物之行為，屬
    詐欺取財計畫之一部，並無掩飾或隱匿犯罪所得或利益、使
    贓款合法化之效果，自難認為被告有何意圖掩飾或隱匿特定
    犯罪所得來源、使他人逃避刑事追訴而移轉或變更特定犯罪
    所得之犯意及行為，而無從另以洗錢之罪名相繩。惟若此部
    分成立犯罪，因與上揭起訴部分有想像競合犯之裁判上一罪
    關係，而為起訴效力所及，爰不另為不起訴之處分，附此敘
    明。
五、依刑事訴訟法第251條第1項提起公訴。
  　此　致
臺灣基隆地方法院
中　　華　　民　　國　 111　　年　　3 　　月　　15　　日
    　　　　　　　　　　　　　檢  察  官  李 怡 蒨
本件正本證明與原本無異
中　　華　　民　　國　 111　　年　　3 　　月　　29　　日
                              書  記  官  張 富
附錄本案所犯法條全文
中華民國刑法第339條
意圖為自己或第三人不法之所有，以詐術使人將本人或第三人之
物交付者，處 5 年以下有期徒刑、拘役或科或併科 50 萬元以
下罰金。
以前項方法得財產上不法之利益或使第三人得之者，亦同。
前二項之未遂犯罰之。
附件二：　　　　　　　　　
臺灣基隆地方檢察署檢察官上訴書　　
                                      111年度上字第122號
　　被　　　告　甲○○　男　24歲（民國00年0月0日生）
　　　　　　　　　　　　住○○市○○區○○路000號
　　　　　　　　　　　　國民身分證統一編號：Z000000000號
上列被告因詐欺等案件，經臺灣基隆地方法院於中華民國111年5
月27日為第一審判決（111年度基簡字第413號），本檢察官於11
1年6月2日收受判決正本，茲對於原判決聲明不服，提起上訴，
並將上訴理由敘述如下：
一、原審諭知被告甲○○處有期徒刑2月，如易科罰金，以新臺幣1
    ,000元折算壹日，固非無見。
二、查本件被告甲○○前因公共危險案件，經臺灣臺北地方法院以
    106年度交簡字第2933號判處有期徒刑4月，並於民國107年4
    月20日易科罰金執行完畢，是被告曾受有期徒刑之執行完畢
    ，於5年內故意再犯本件有期徒刑以上之罪，為累犯。雖最
    高法院刑事大法庭於111年4月27日作成110年度台上大字第5
    660號裁定（系爭裁定），其主文為：「被告構成累犯之事
    實及應加重其刑之事項，均應由檢察官主張並具體指出證明
    之方法後，經法院踐行調查、辯論程序，方得作為論以累犯
    及是否加重其刑之裁判基礎。」等語，然系爭裁定之拘束力
    為何？本件被告如何論處累犯以及如何加重其刑？論究如下
    ：
（一）大法庭裁定旁論部分無拘束力：按大法庭就提案之法律爭
      議作成之裁定，對於提案庭提交之案件有拘束力，提案庭
      必須依照大法庭裁定之法律見解作出該案終局判決，法院
      組織法第51條之10、行政法院組織法第15條之10定有明文
      ，此為「大法庭制度」運作之關鍵核心。再者，「本法第
      五十一條之十所稱『拘束力』，係指提案庭就提交案件，應
      以大法庭裁定所表示之法律見解為基礎，為本案終局裁判
      。但大法庭裁定內之旁論無拘束提案庭之拘束力。」，最
      高法院辦理大法庭案件應行注意事項第四十八點亦訂有明
      文。依上揭規定，大法庭裁定性質屬於中間裁定，其拘束
      力僅針對「提案庭提交之案件」，不及於其他訴訟案件，
      此因大法庭為本案上訴三審程序的一部分，大法庭裁定係
      基於審判權之作用，在案件當事人參與下，針對具體個案
      ，在具體個案事實之連結下所表示之法律見解，也僅對於
      該案件以及當事人發生個案效力，而不具通案效力，此亦
      大法庭制度基於司法權作用所使然，核與過往以判例選編
      、決議方式，由最高法院在具體個案之外以司法行政作用
      表示法律見解，且具有法規範般之通案之拘束力，存有本
      質上之差異。至於基於大法庭裁定所做成之最高法院判決
      ，是否因下級審法院或最高法院其他合議庭，基於「等則
      等之」之法理予以援用，而逐漸累積成判決先例之見解，
      則有待日後實務之發展，初不因該判決宣示之後，即生通
      案之拘束效力。按刑法第47條第1項「受徒刑之執行完畢
      ，或一部之執行而赦免後，五年以內故意再犯有期徒刑以
      上之罪者，為累犯」，乃立法者就累犯成立要件之規定，
      並未經司法院釋字第 775號解釋宣告違憲，法官仍應適用
      。而累犯成立事實之有無，並不以僅由檢察官主張及證明
      為限（參見『系爭裁定』林勤純法官不同意見書，下稱『系
      爭不同意見書』）。又按，「檢察官就被告犯罪事實，應
      負舉證責任，並指出證明之方法。」刑事訴訟法第161條
      定有明文。考諸該條文91年2月8日修正理由謂：「鑑於我
      國刑事訴訟法制之設計係根據無罪推定原則，以檢察官立
      於當事人之地位，對於被告進行追訴，則檢察官對於被告
      之犯罪事實，自應負提出證據及說服之實質舉證責任，修
      正第一項。」從而，現行刑事訴訟法係要求檢察官就「犯
      罪事實」負實質舉證責任，亦即就被告有罪與否應指出證
      明方法，至於「量刑事由」部分，並未於條文中明定課予
      檢察官相同程度之舉證責任，堪認立法者對於檢察官就「
      論罪」與「科刑」上之舉證責任程度，並非等同視之。基
      此，累犯之成立與如何加重一節，向來得由法院依職權判
      斷，實務操作上並無窒礙，而縱使肯認「系爭裁定」主文
      見解，亦難推導出一旦檢察官未能就被告構成累犯之事實
      及應加重其刑之事項，主張並具體指出證明之方法時，即
      應對被告為有利之認定，要無疑義。
（二）縱一大法庭裁定認就被告構成累犯之事實及應加重其刑之
      事項，應由檢察官主張並具體指出證明之方法，然依刑事
      訴訟法第155條第1項規定：「證據之證明力，由法院本於
      確信自由判斷。但不得違背經驗法則及論理法則。」是以
      ，除不具證據能力之證據外，法院對於檢察官所提之各項
      證據，自應踐行「依據經驗法則及論理法則，本於確信自
      由判斷」之程序，以評價各項證據之證明力，而不應在於
      未經依據經驗法則及論理法則，本於確信自由判斷自由判
      斷之前，即先行認定某項具有證據能力之證明力不足而排
      除之，否則將與上揭條文規定相違，判決恐有刑事訴訟法
      第378條所示，判決不適用法則或適用不當者之違背法令
      之情形，而得成為上訴第三審之理由。再者，依據「臺灣
      高等法院全國前案系統查詢作業規範」第5條定：「各法
      院於收受一般刑事案件或少年保護、刑事案件，完成分案
      後，前案查詢人員應主動查詢被告或少年之前案資料，並
      列印附卷，供法官審理案件參考。」從而，自證據能力角
      度觀之，長久以來法院實務所廣泛採用以認定被告是否成
      立累犯之「臺灣高等法院被告前案紀錄表」，應屬刑事訴
      訟法第159條之4第1款所稱「除顯有不可信之情況外，公
      務員職務上製作之紀錄文書、證明文書。」之情形，而具
      有證據能力，實務上亦持肯定見解而予以援用。職是，關
      於如何證明被告是否成立累犯一節，依系爭不同意見書：
      「實務夙採卷內『臺灣高等法院被告前案紀錄表』為主要依
      據，另因刑事訴訟非採起訴狀一本主義，原已附在警局卷
      、偵查卷內之嫌疑人(被告)前案紀錄，亦隨同卷證移送而
      為法院職務上所知悉。經查上揭前案紀錄表，乃偵審及執
      行機關就受理個案之終結及處理情形，由各案件之承辦人
      員逐筆輸人後，分別儲存司法院、法務部資訊處資訊設備
      ，於偵審機關於受理新案或其他必要情形，由權責人員依
      相關規定查詢，再由院部之間平台提供並匯整彼此資料，
      完成後列印交承辦人員，核屬公務員職務上製作之紀錄文
      書，法律並未限定其使用之特定項目，就法院所受理案件
      之證據能力與證明力，均由法官依法踐行調查後本其心證
      決定，乃屬獨立審判範疇。固以前案紀錄表係就被告歷年
      所涉全部案件(包括偵查不起訴、判決無罪、免訴、不受
      理及執行)逐一記載，輒易造成判讀不易，然此情形，本
      應由法院踐行調查，或由檢察官具體指明、或由法院依職
      權勾稽後命控辯雙方表示意見、或為其他必要之調查。若
      經調查後認為並無累犯規定之適用，於被告並無不利。至
      往昔實務或有於判決時始由法院依據卷內紀錄表逕為累犯
      有無認定之情形，然於釋字第775號解釋公布之後法院依
      該解釋理由第3項『科刑資料之調查』揭示之意旨，由檢察
      官指出證明方法、由法院因適用法律規定之需而曉諭檢察
      官提出或依職權提示卷內被告前案紀錄表，次由被告表示
      意見，再由法院審酌全部調查結果為成立與否之判斷，當
      屬易行，且無違法 (至是否依累犯規定加再重其刑，乃後
      述效果之範疇)。若摒棄實務上夙採原則上無爭議之前案
      紀錄表，再要求檢察官就成立累犯之事實負舉證之責及提
      出與被告前執行案件之相關執行資料，無異就徒增訴訟上
      不必要之事項，治絲益棼之結果，反有礙於訴訟經濟之要
      求。」從而，檢察官以法務部提供之「刑案資料查註紀錄
      表」或者以「臺灣高等法院被告前案紀錄表」作為證明被
      告成立累犯之方法，已達「系爭裁定」主文之要求，核無
      疑義。倘若法院認為前開二種紀錄表證明被告為累犯之證
      明力未臻足備，自得依檢察官聲請或依職權調閱相關前案
      執行卷宗以資佐證，並由法院踐行調查、辯論程序後援為
      判決之基礎。至「系爭裁定」參、一、（三）所示：「檢
      察官單純空泛提出被告前案紀錄表，尚難認已具體指出證
      明方法而謂盡其實質舉證責任。」見解，參諸上開說明，
      容有誤會，亦尚乏通案之拘束效力。要言之，於判斷是否
      成立累犯時，法院仍應視個案情況，衡酌檢察官所舉出之
      證明方法是否充足，而非事先即予以否定而摒棄特定之證
      據。
（三）末查，就成立累犯者如何加重其刑部分，「系爭不同意見
      書」亦闡明：「成立累犯者，其『犯罪行為人之品行』與
      法定刑『是否加重』、『如何加重(加重比例)」關係，為
      決定『處斷刑』上下界限時所考量之要素之一。而法院於
      科刑時援用『犯罪行為人之品行』、刑法第57條其他各款
      等事項並審酌其他一切情狀為決定輕重之標準，『犯罪行
      為人之品行』，則屬決定『宣告刑』之量刑因子。雖同為
     『犯罪人之品行』，然於『處斷刑』、『宣告刑』之作
     用，似不相同。而法院對於累犯成立與加重，關係到法定
     刑之變動，正確與否，屬法律適用有無違法之判斷。第一
     審檢察官對法院違法判決，本有依法提起上訴請求上級審
     法院糾錯救濟之權利，若因法院未 (或錯誤)認定累犯且將
     被告前科紀錄列為量刑審酌事項之一，即認檢察官不得以
     法院就被告前科紀錄關於累犯適用部分不當為由提起上
     訴，是否對檢察官職權行使增加法律所無之限制，似有疑
     義。」等語綦詳，是累犯之刑度加重，與刑法第57條所列
     各項量刑因子實難斷然割裂，法院於科刑時原應就檢察官
     所提出之累犯加重事由，交互參酌被告於個案中所具有之
     量刑因子予以統籌量定，以求量刑衡平妥適。
三、本案檢察官已於聲請簡易判決處刑書犯罪事實欄主張被告有
    前述本案前科記錄顯構成累犯，請依司法院釋字第775號解釋
    意旨，裁量是否加重最低本刑，並檢附刑案資料查註紀錄表為
    證明之方法，又刑案資料查註紀錄表為法務部公務人員依相關
    資料繕打而成，錯誤率極低，法院審理卷宗亦均有臺灣高等法
    院全國前案簡列表可以核實，且貴院亦已於判決前訊問被告
    。是本案檢察官已主張並具體指出證明之方法，並經法院踐
    行調查程序，自得作為論以累犯及加重其刑之裁判基礎，原審
    誤認檢察官未指出證明之方法，顯係事先即予以否定而摒棄
    上揭前科資料之證據而未就是否構成累犯實質認定，難認原
    判決允當，爰請撤銷原判決，另為適當合法之判決。
四、綜上所述，本件原審判決既有違誤，爰依刑事訴訟法第344
    條第1項、第455條之1第1項提起上訴。
　  此  致
臺灣基隆地方法院基隆簡易庭  轉送
臺灣基隆地方法院合議庭
中　　華　　民　　國　 111　　年　　6 　　月　　9 　　日
                              檢  察  官  林渝鈞